【裁判字號】    99,抗,497
【裁判日期】    991124
【裁判案由】    再審之訴
【裁判全文】
臺灣高等法院臺中分院民事裁定           99年度抗字第497號
抗  告  人  盛寶璉
相  對  人  財團法人基督教神合會福音傳播協會
法定代理人  李俊賢
相  對  人  黃嘉明
上列抗告人因與相對人間聲請再審事件，對於中華民國99年10月
7日臺灣臺中地方法院99年度再字第11裁定，提起抗告，本院裁
定如下：
      主      文
抗告駁回。
抗告訴訟費用新臺幣壹仟元由抗告人負擔。
      理      由
一、抗告意旨略以：訴外人朱子芬是否為相對人黃嘉明虛構捏造
    之爭點，經原審民國（下同）97年度中簡字第3628號確認之
    訴，98年度中簡字更第3號更審程序，發生時效中斷之事由
    ，而中斷之時效，應自事由終結時重新起算，法有明文。原
    審99年度再字第11號確定裁定對於原審99年6月22日中院彥
    民厥99年度再簡上2字第60595號函調原審98年度中簡字更第
    3號全卷，閱卷研究案情結果，及原審99年聲字第202號抗告
    人主張朱子芬係相對人黃嘉明虛構捏造，對時效中斷事由有
    無終結，均無隻字論及判斷，而原確定裁定遽認本件以逾30
    日聲請再審30日不變期間，於法似有未合，爰依法提出抗告
    ，請求廢棄原確定裁定云云。
二、按再審之訴，應於30日之不變期間內提起。前項期間自判決
    確定時起算，但再審之理由知悉在後者，自知悉時起算。又
    再審之訴不合法者，法院應以裁定駁回之。就已確定之裁定
    聲請再審者，準用上開規定，此觀民事訴訟法第500條第1、
    2項、第502條第1項及第507條之規定即明。而前揭項不變期
    間，並無時效中斷可言（最高法院98年度台聲字第667號、
    83年度台聲字第272號判決意旨參照）。
三、經查：
  (一)、抗告人對96年6月22日原審96年度重訴字第12號聲請補充
      判決裁定與同年12月13日原審96年度再字第16號裁定聲請
      再審，而前開二份裁定分別於同年6月26日、同年12月18
      日送達於抗告人，有送達回證附於前開案卷足憑，並經原
      審調閱卷宗查核屬實。準此，上開二份裁定係分別於同年
      7月9日及同年月12月31日確定。抗告人係於99年9月10日
      始向原審聲請再審，亦有卷附之民事再審聲請狀所蓋之原
      審收狀章足佐，原審96年度重訴字第12號與96年度再字第
      16號裁定，自確定後迄今，亦已逾2年期間。揆諸前揭說
      明，聲請再審之不變期間並無時效中斷規定之適用，抗告
      人自不得聲請再審。
  (二)、至於抗告人主張：1.依據臺中市西屯區戶政事務所96年9
      月5日中市西戶字第0960004324號函為依據，依法對原審
      93年度訴字第2304號確定判決提起再審，原審96年度再字
      第16號裁定認為上開證物為言詞辯論終結前尚未存在之證
      物，本無所謂發現，認為再審之訴於法不合，而予以裁定
      駁回；2.抗告人以郵局存證信函主張之事實與卷內證物所
      載內容相矛盾，對原審96年度重訴字第12號聲請補充判決
      ，原審認為皆係應予調查事項未予調查之事項，認不應准
      許，故以96年度重訴字第12號裁定駁回抗告人之補充判決
      聲請；3.抗告人依法請求確認朱子芬律師係黃嘉明虛構捏
      造之人，原審卻以抗告人係單純之事實為確認訴訟之標的
      ，認為欠缺權利保護必要，而以97年度中簡字第3628號判
      決駁回抗告人之訴；4.抗告人依法聲請保全證據，原審認
      為抗告人未提出任何證據以為釋明，不應准許，以99年聲
      字第202號裁定駁回抗告人之聲請；5.審判長依法對於當
      事人之聲明或陳述有不明瞭或不完足者，應令其敘明及補
      充，此為審判長因定訴訟關係而生之闡明權，同時為其義
      務，而違背闡明義務所為之判決，乃屬違背法令，故因而
      對於上開裁定聲請再審云云。查抗告人既以原確定裁定前
      審判長未行使闡明權而逕行為裁定，依上開說明，上開二
      裁定是否未予行使闡明權而逕為裁定，抗告人於收受裁定
      時即得知悉，至於原審99年8月30日所為99年度聲字202號
      裁定，乃以抗告人未就應保全之證據提出必要之釋明為由
      ，而予以駁回，此業經原審調閱上開卷宗查核屬實，是依
      照上開裁定內容觀之，尚不足作為抗告人知悉再審事由發
      生在後之證明。併予明。
  (三)、綜上所述，原審以抗告人聲請本件再審，已逾30日之不變
      期間，為不合法，據此駁回抗告人再審之聲請，經核並無
      不合。抗告意旨仍執前詞指摘原裁定不當，聲明求予廢棄
      ，為無理由，應予駁回。
四、據上論結，本件抗告為無理由，依民事訴訟法第495條之1第
    1項、第449條第1項、第95條、第78條，裁定如主文。
中    華    民    國    99    年    11    月    24    日
                民事第一庭    審判長法  官  吳火川
                                    法  官  陳繼先
                                    法  官  胡景彬
以上正本係照原本作成。
抗告人得再抗告。
再為抗告應以適用法規顯有錯誤為理由。
如提起再抗告者應於裁定送達後10日內向本院提出抗告理由狀（
須按照他造人數附具繕本）並繳納抗告裁判費新臺幣1,000元，
同時委任律師或具有律師資格之關係人為代理人。
                                    書記官  劉建智
中    華    民    國    99    年    11    月    25    日
                                                      Ｖ

司法院資訊處製作；財團法人民間司法改革基金會備份。
